臺灣基隆地方法院刑事判決　　　　　　　 96年度訴字第172號
公　訴　人　臺灣基隆地方法院檢察署檢察官
被　　　告　甲○○
　　　　　　　　　　（
上列被告因毒品危害防制條例案件，經檢察官提起公訴（96年度
毒偵字第339號）及移送併案審理（96年度毒偵字第1643號），
被告為有罪之陳述，本院合議庭裁定由受命法官獨任以簡式審判
程序進行審理，並判決如下：
    主  文
甲○○施用第一級毒品，累犯，處有期徒刑玖月。
    事  實
一、甲○○前曾因施用第一級毒品海洛因案件，經兩度觀察、勒
    戒後，均認無繼續施用毒品之傾向，由臺灣基隆地方法院檢
    察署檢察官分別於民國87年9月5日以87年度偵字第3924號、
    於88年11月22日以88年度毒偵緝字第42號為不起訴處分確定
    ，分別於87年9月9日、88年12月4日釋放出所；又因施用第
    一級毒品海洛因案件，經本院於91年9月19日以91年度訴字
    第255號判決判處有期徒刑6月，於91年10月14日確定（另強
    制戒治部分，於92年1月24日停止戒治，後經撤銷停止戒治
    ，於92年9月3日執行強制戒治7月又2日，預定於93年4月4日
    強制戒治期滿，因毒品危害防制條例修正，於93年1月9日出
    所）；再因施用第一級毒品海洛因案件，經本院於92年10月
    30日以92年訴字第494號判決判處有期徒刑7月，於92年12月
    25日確定，上開2件接續執行，於93年12月20日假釋，於94
    年1月15日假釋保護管束期滿，未經撤銷假釋，其未執行之
    刑以已執行完畢論而執行完畢；後因施用第一級毒品海洛因
    案件，經本院以94年度毒聲字第377號裁定令入戒治處所施
    以強制戒治，送強制戒治後，經評定其成效合格而無繼續戒
    治之必要，由臺灣基隆地方法院檢察署檢察官於95年6月20
    日以95年度戒毒偵字第13號為不起訴處分，並於同日釋放；
    詎甲○○不知悔改，於強制戒治執行完畢釋放後5年內，復
    基於反覆持續施用第一級毒品海洛因之犯意，自95年12月20
    日近中午許起至96年6月12日晚上6、7時許止（起訴書記載
    為於95年12月21日13時12分採尿前之1日內），在台北市○
    ○路○段149號7樓之1的公司住處、基隆市○○街朋友家（起
    訴書記載為在不詳地點），大部分以注射兩手肘內側或偶而
    以摻在香煙內吸食之方式施用第一級毒品海洛因，約1天施
    用1、2次不等。為基隆市警察局第四分局警員於95年12月21
    日中午12時55分許，在基隆市○○區○○街293號前發現甲
    ○○為行方不明列管毒品人口，於95年12月21日13時12分採
    集其尿液檢體，送臺灣檢驗科技股份有限公司以酵素免疫分
    析法初步檢驗、以氣相層析質譜儀法為確認檢驗之結果，呈
    嗎啡（海洛因代謝後尿液檢出成份）陽性反應（嗎啡檢出濃
    度為8283ng／ml），而查知上情。臺北市政府警察局大同分
    局警員又於96年6月13日上午1時許至臺北市○○○路42號3
    樓查緝賭博案件，發現甲○○經本院通緝在案，經採集其尿
    液檢體，送臺灣尖端先進生技醫藥股份有限公司以酵素免疫
    分析法初步檢驗、以氣相層析質譜儀法為確認檢驗之結果，
    呈嗎啡（海洛因代謝後尿液檢出成份）陽性反應（嗎啡檢出
    濃度約68960ng／ml），而查悉上情。
二、案經基隆市警察局第四分局報告臺灣基隆地方法院檢察署檢
    察官偵查起訴。又案經臺北市政府警察局大同分局報告臺灣
    基隆地方法院檢察署檢察官偵查聲請併案審理。
    理  由
壹、程序事項
    本案被告甲○○所犯者非為死刑、無期徒刑、最輕本刑為3
    年以上有期徒刑之罪或高等法院管轄之第一審案件，其於準
    備程序進行中，先就被訴事實為有罪之陳述，經告知其簡式
    審判程序之旨，並聽取公訴人、被告之意見後，本院業已依
    刑事訴訟法第273條之1第1項規定，裁定由受命法官獨任以
    簡式審判程序進行本案之審理。且依同法第273條之2規定，
    簡式審判程序之證據調查，不受同法第159條第1項、第161
    條之2、第161條之3、第163條之1及第164條至第170條規定
    之限制，合先敘明。
貳、實體事項
一、上揭事實業據被告甲○○於本院準備程序及審理時自白，而
    被告2次為警查獲後先後採集被告尿液檢體，經送臺灣檢驗
    科技股份有限公司、臺灣尖端先進生技醫藥股份有限公司以
    酵素免疫分析法初步檢驗、以氣相層析質譜儀法為確認檢驗
    之結果，均呈嗎啡（海洛因代謝後尿液檢出成份）陽性反應
    （嗎啡檢出濃度為8283ng／ml、約68690ng／ml），有臺灣
    檢驗科技股份有限公司上開公司96年1月11日濫用藥物尿液
    檢驗報告、臺灣尖端先進生技醫藥股份有限公司96年6月22
    日濫用藥物檢驗報告、應受尿液採驗人尿液檢體採集送驗紀
    錄表、臺北市政府警察局大同分局偵辦毒品案件尿液檢體委
    驗單附卷可稽，被告供稱大部分係以注射兩手肘內側方式施
    用第一級毒品海洛因，經本院於96年6月13日訊問時當庭勘
    驗被告手臂，發現被告兩手手肘內側有黑色瘀腫之注射針孔
    疤痕，其中右手手肘內側是1長條的注射針孔疤痕乙情，且
    有勘驗照片4張在卷可憑，足見被告於本院準備程序及審理
    時之任意性自白，核與事實相符，堪可採信。再查，被告前
    前曾因施用第一級毒品海洛因案件，經兩度觀察、勒戒後，
    均認無繼續施用毒品之傾向，由臺灣基隆地方法院檢察署檢
    察官分別以87年度偵字第3924號、以88年度毒偵緝字第42號
    為不起訴處分確定，分別於87年9月9日、88年12月4日釋放
    出所；又因施用第一級毒品海洛因案件，經本院以91年度訴
    字第255號判決判處有期徒刑6月，另強制戒治部分，於92年
    1月24日停止戒治，後經撤銷停止戒治，於92年9月3日執行
    強制戒治7月又2日，預定於93年4月4日強制戒治期滿，因毒
    品危害防制條例修正，於93年1月9日出所；再因施用第一級
    毒品海洛因案件，經本院以92年訴字第494號判決判處有期
    徒刑7月；後因施用第一級毒品海洛因案件，經本院以94年
    度毒聲字第377號裁定令入戒治處所施以強制戒治，送強制
    戒治後，經評定其成效合格而無繼續戒治之必要，由臺灣基
    隆地方法院檢察署檢察官於95年6月20日以95年度戒毒偵字
    第13號為不起訴處分，並於同日釋放；此有卷附不起訴處分
    書、臺灣基隆地方法院檢察署刑案資料查註紀錄表、臺灣高
    等法院被告前案紀錄表可按，從而，本案事證明確，被告於
    上開強制戒治執行完畢釋放後5年內再犯施用第一級毒品海
    洛因之犯行，至堪認定，應依法論科。
二、論罪科刑：
　(一)按海洛因係毒品危害防制條例第2條第2項第1款所定之第一
    級毒品，被告予以施用，核其所為，係犯毒品危害防制條例
    第10條第1項之施用第一級毒品罪。其持有第一級毒品海洛
    因係供施用，其持有第一級毒品之低度行為為施用第一級毒
    品之高度行為所吸收，不另論罪。
  (二)按刑法第56條連續犯之規定業於94年2月2日修正公布刪除，
    並自95年7月1日起施行，故被告先後多次施用第一級毒品海
    洛因之犯行，於新法施行後即不得再以連續犯論處，惟新法
    之所以刪除連續犯之原因，係源於實務上對連續犯「同一罪
    名」之認定過寬，所謂「概括犯意」亦經常可連綿數年之久
    ，不無鼓勵犯罪之嫌，而使國家刑罰權之行使發生不合理之
    現象，故而將之刪除，對於部分習慣犯，例如竊盜、吸毒等
    犯罪，是否會因適用數罪併罰而使刑罰過重產生不合理之現
    象，則容待學界及實務以補充解釋之方式，發展接續犯之概
    念，對於合乎「接續犯」或「包括一罪」之情形，認為構成
    單一之犯罪，以限縮數罪併罰之範圍，用以解決上述問題（
    刑法第56條修正理由第4點參照）。因此，新法修正後，就
    多次施用毒品之案件，非必然即成為數罪，仍應依個案情形
    予以論斷。又按刑事法若干犯罪行為態樣，本質上原具有反
    覆、延續實行之特徵，立法時既予特別歸類，定為犯罪構成
    要件之行為要素，則行為人基於概括之犯意，在密切接近之
    一定時、地持續實行之複次行為，倘依社會通念，於客觀上
    認為符合一個反覆、延續性之行為觀念者，於刑法評價上，
    即應僅成立一罪。學理上所稱「集合犯」之職業性、營業性
    或收集性等具有重複特質之犯罪均屬之，例如經營、從事業
    務、收集、販賣、製造、散布等行為概念者是（最高法院95
    年度臺上字第1079號判決意旨參照）。故倘施用毒品成癮或
    有施用毒品之習慣者，因其施用行為具有反覆實施之行為特
    性，於刑法評價上，即應僅成立「集合犯」，而論以單一之
    施用毒品罪。查被告自95年12月20日近中午許起至96年6月1
    2日晚上6、7時許止，以約1天施用1、2次不等之頻率，用注
    射針筒注射或用摻香煙之方式施用第一級毒品海洛因多次，
    犯罪行為甚為持續且密集，且前有多次施用第一級毒品海洛
    因之前科，顯見被告有反覆、持續施用第一級毒品之習慣，
    故其接連多次施用第一級毒品海洛因之行為，屬「集合犯」
    ，應僅成立一施用第一級毒品罪。檢察官僅就被告於95年12
    月21日13時12分採尿前之1日內施用第一級毒品海洛因1次之
    犯行提起公訴，就被告其餘施用第一級毒品海洛因之事實漏
    未記載，惟未起訴部分與起訴部分有集合犯實質上1罪之關
    係，為起訴效力所及，本院得併予審理，在此敘明。被告有
    犯罪事實欄所載之犯罪科刑及刑之執行完畢情形，此有臺灣
    高等法院被告前案紀錄表、臺灣基隆地方法院檢察署刑案資
    料查註紀錄表在卷可稽，其於有期徒刑執行完畢後5年以內
    ，故意再犯本件有期徒刑以上之罪，為累犯，應依刑法第47
    條第1項規定，加重其刑。至被告犯罪之最後時間為96年6月
    12日晚上6、7時許，係在中華民國九十六年罪犯減刑條例所
    定犯罪時間在96年4月24日之後，不得依該條例予以減刑，
    併此說明。
  (三)爰審酌被告前因施用毒品經觀察、勒戒、強制戒治及不起訴
    處分、科刑後，猶不知戒除毒品惡習，復再施用第一級毒品
    海洛因，顯見其有施用海洛因之習慣，並審酌其所犯施用毒
    品之犯罪係戕害自身健康之行為，於他人尚不致造成損害及
    其施用之次數、被告事後坦承犯行之態度等一切情狀，量處
    如主文所示之刑。
三、應適用之法條：
　　刑事訴訟法第273條之1第1項、第284條之1、第299條第1項
    前段，毒品危害防制條例第10條第1項、第23條第2項，刑法
    第11條前段、第47條第1項，判決如主文。
本案經檢察官乙○○到庭執行職務
中　　華　　民　　國　　96　　年　　7 　　月　　30　　日
                  刑事第三庭法  官  鄭景文
以上正本證明與原本無異。
對於本件判決如有不服，應於收受送達後10日內，向本院提出上
訴書狀，上訴於臺灣高等法院，並按他造當事人之人數附具繕本
。其未敘述上訴理由者，並得於提起上訴後10日內向本院補提理
由書狀，且須按他造當事人之人數附具繕本。「請勿逕送臺灣高
等法院」
中　　華　　民　　國　　96　　年　　7 　　月　　30　　日
                            書記官  施鴻均
附錄論罪法條：
毒品危害防制條例第10條：
施用第一級毒品者，處6月以上5年以下有期徒刑。
施用第二級毒品者，處3年以下有期徒刑。
